【裁判字號】    98,司財管,27
【裁判日期】    981210
【裁判案由】    選任遺產管理人
【裁判全文】
臺灣台中地方法院民事裁定            98年度司財管字第27號
聲  請  人  丙○○
代  理  人  陳雯詠
受  選任人  甲○○
上列聲請人聲請選任被繼承人乙○○遺產管理人事件，本院裁定
如下：
    主  文
選任甲○○為被繼承人乙○○之遺產管理人。
聲請程序費用由被繼承人乙○○之遺產負擔。
    理  由
一、按繼承開始時，繼承人有無不明，而無親屬會議或親屬會議
    未於一個月內選定遺產管理人者，利害關係人得聲請法院選
    任遺產管理人；又先順序繼承人均拋棄其繼承時由次順序之
    繼承人繼承，其次順序繼承人有無不明或第四順序之繼承人
    均拋棄其繼承者，準用關於無人承認繼承之規定，民法第一
    千一百七十八條第二項、第一千一百七十六條第六項分別定
    有明文。
二、本件聲請意旨略以：被繼承人乙○○（男、民國○○○年○
    ○月○日生、身分證統一編號：Ｚ000000000號、
    生前最後住所：臺中市南屯區○○○○街一一八巷一號）生
    前與聲請人有債權債務關係存在，而聲請人依本院九十五年
    度裁全字第一四三三五號民事裁定，提供新臺幣（下同）四
    萬元為假扣押擔保金，並以本院九十五年度存字第七一三五
    號提存在案，然因假扣押執行無實益，聲請人業已撤回假扣
    押執行並撤銷假扣押裁定。聲請人欲依法催告受擔保利益人
    行使權利後以聲請裁定返還擔保金，惟受擔保利益人即被繼
    承人乙○○於九十七年十一月十九日死亡，且其所有繼承人
    均已拋棄繼承，是否仍有應繼承之人不明，而其親屬會議亦
    未於法定期間內選定遺產管理人，致聲請人無可得催告之對
    象而未能聲請返還擔保物，聲請人基於利害關係人地位，爰
    依法聲請為被繼承人選任遺產管理人等語，並提出本院家事
    法庭函文、假扣押及撤銷假扣押民事裁定書、提存書（以上
    均影本）等為證。
三、經查：聲請人主張其已提供四萬元為假扣押擔保金以執行假
    扣押，嗣經撤銷假扣押裁定並撤回假扣押執行，現欲催告受
    擔保利益人行使權利，惟被繼承人於九十七年十一月十九日
    死亡，而其所有繼承人均已拋棄繼承，是否仍有應繼承之人
    不明，且其親屬會議未於法定期間內選定遺產管理人等事實
    ，除據聲請人提出前揭書證附卷可稽外，並經本院調閱本院
    九十八年度司繼字第一七一號拋棄繼承事件卷宗核閱屬實，
    自堪信為真實，從而聲請人聲請選任被繼承人之遺產管理人
    ，揆諸前揭法條規定，為有理由，應予准許。又遺產管理人
    之人選，除慮及管理遺產之公平性外，亦需考量其勝任遺產
    管理工作之適切性，本院認被繼承人之長子甲○○（男、六
    十九年二月二十一日生、身分證統一編號：Ｚ000000
    000號、住臺中縣大里市○○街六號）雖已拋棄繼承，惟
    其與被繼承人乙○○為父子關係，其對被繼承人乙○○生前
    之財產及債權債務情形，衡情均較他人知之甚詳，對遺產之
    管理應不生窒礙，復經甲○○到庭表示同意擔任，爰依法選
    任為被繼承人之遺產管理人。
四、依非訟事件法第一百五十七條，裁定如主文。
中    華    民    國    98    年    12    月    10    日
                  家事法庭    司法事務官  蔡秉芳
以上正本證明與原本無異。
如對本裁定抗告，須於裁定送達後十日之不變期間內，向本院提
出抗告狀。
中    華    民    國    98    年    12    月    10    日
                              書  記  官  蔡萍萍


司法院資訊處製作；財團法人民間司法改革基金會備份。
